---
title: "정서 분석 Tutorial"
output: learnr::tutorial
runtime: shiny_prerendered
---

```{r setup, include = FALSE}
library(learnr)
library(tidyverse)
library(tidytext)
library(biztextp)
library(wordcloud)

knitr::opts_chunk$set(echo = FALSE)
```

## 한 텍스트의 정서 변화 분석

`biztextp` 패키지의 `commencement` 데이터를 이용하여 다음 문제를 풀어보시오. `commencement` 데이터는 Steve Jobs가 스탠포드 대학의 졸업식에서 한 연설문이다. 

- `author`는 저자
- `text` 문단 단위로 텍스를 가지고 있는 문자열.

텍스트 열이 보이지 않으면 상단에 표시된 오른쪽 화살표를 클릭해 보시오. 

```{r commencement}
commencement 
```

1. 다음 명령을 수정하여 `comencement` 데이터에 문단 단위로 번호를 부여하여 `para_number`라는 열로 추가하시오.
결과에서 새롭게 부여한 열이 보이지 않으면 상단에 표시된 오른쪽 화살표를 클릭해 보시오. 

```{r word1, exercise = TRUE}
commencement %>% mutate(... = ...)
```

```{r word1-solution}
commencement %>% mutate(para_number = row_number())
```

2. 앞의 `page_number`가 부여된 결과에서 다음 명령을 수정하여 `text` 열을 단어로 토큰화하시오. 토큰화된 결과는 `word`라는 열 이름을 부여하시오. 

```{r word2, exercise = TRUE}
commencement %>% mutate(... = ...) %>%
  unnest_tokens(output = ..., input = ...)
```

```{r word2-solution}
commencement %>% mutate(para_number = row_number()) %>%
  unnest_tokens(output = word, input = text)
```

3. 앞의 토큰화한 결과에서 `stop_words` 불용어 사전을 이용하여 불용어를 제거하시오.

```{r word3, exercise = TRUE}
commencement %>% mutate(... = ...) %>%
  unnest_tokens(output = ..., input = ...) %>%
  anti_join(...)
```

```{r word3-solution}
commencement %>% mutate(para_number = row_number()) %>%
  unnest_tokens(output = word, input = text) %>%
  anti_join(stop_words)
```

4. 앞의 결과에서 `sentiments` 감정 어휘 사전을 이용하여 감정 어휘를 추출하시오.

```{r word4, exercise = TRUE, exercise.lines=5}
commencement %>% mutate(... = ...) %>%
  unnest_tokens(output = ..., input = ...) %>%
  anti_join(...) %>%
  inner_join(...)
```

```{r word4-solution}
commencement %>% mutate(para_number = row_number()) %>%
  unnest_tokens(output = word, input = text) %>%
  anti_join(stop_words) %>%
  inner_join(sentiments)
```

5. 앞의 결과에서 문단 별로 긍정과 부정 단어의 수를 세어보시오.

```{r word5, exercise = TRUE, exercise.lines=6}
commencement %>% mutate(... = ...) %>%
  unnest_tokens(output = ..., input = ...) %>%
  anti_join(...) %>%
  inner_join(...) %>%
  count(..., ...)
```

```{r word5-solution}
commencement %>% mutate(para_number = row_number()) %>%
  unnest_tokens(output = word, input = text) %>%
  anti_join(stop_words) %>%
  inner_join(sentiments) %>%
  count(para_number, sentiment)
```

6. 앞의 결과를 넓은 형식으로 변환해 보시오. `sentiment` 열의 내용이 열의 이름으로, `n`이 각 열의 값으로 들어가게 하시오. 아울러 데이터가 없는 셀의 값은 0이 되도록 하시오.

```{r word6, exercise = TRUE, exercise.lines=7}
commencement %>% mutate(... = ...) %>%
  unnest_tokens(output = ..., input = ...) %>%
  anti_join(...) %>%
  inner_join(...) %>%
  count(..., ...) %>%
  pivot_wider(names_from = ..., values_from = ..., values_fill = list(... = ...))
```

```{r word6-solution}
commencement %>% mutate(para_number = row_number()) %>%
  unnest_tokens(output = word, input = text) %>%
  anti_join(stop_words) %>%
  inner_join(sentiments) %>%
  count(para_number, sentiment) %>%
  pivot_wider(names_from = sentiment, values_from = n, values_fill = list(n = 0))
```

7. 앞의 결과에다 각 문단의 감성을 점수화하기 위해 `positive` 열에서 `negative` 열을 뺀 결과를 `sent` 열로 덧붙이시오. 

```{r word7, exercise = TRUE, exercise.lines=8}
commencement %>% mutate(... = ...) %>%
  unnest_tokens(output = ..., input = ...) %>%
  anti_join(...) %>%
  inner_join(...) %>%
  count(..., ...) %>%
  pivot_wider(names_from = ..., values_from = ..., values_fill = list(... = ...)) %>%
  mutate(... = ...)
```

```{r word7-solution}
commencement %>% mutate(para_number = row_number()) %>%
  unnest_tokens(output = word, input = text) %>%
  anti_join(stop_words) %>%
  inner_join(sentiments) %>%
  count(para_number, sentiment) %>%
  pivot_wider(names_from = sentiment, values_from = n, values_fill = list(n = 0)) %>%
  mutate(sent = positive - negative)
```

8. 앞의 결과를 이용하여 문단이 진행됨에 따라 감성의 변화가 어떻게 변화하였는지에 대한 그래프를 그려보시오. 가로축은 `para_number`, 세로축은 `sent`로 하여 막대 그래프를 그리시오. 

```{r word8, exercise = TRUE, exercise.lines=10}
commencement %>% mutate(... = ...) %>%
  unnest_tokens(output = ..., input = ...) %>%
  anti_join(...) %>%
  inner_join(...) %>%
  count(..., ...) %>%
  pivot_wider(names_from = ..., values_from = ..., values_fill = list(... = ...)) %>%
  mutate(... = ...) %>%
  ggplot() + geom_col(aes(..., ...))
```

```{r word8-solution}
commencement %>% mutate(para_number = row_number()) %>%
  unnest_tokens(output = word, input = text) %>%
  anti_join(stop_words) %>%
  inner_join(sentiments) %>%
  count(para_number, sentiment) %>%
  pivot_wider(names_from = sentiment, values_from = n, values_fill = list(n = 0)) %>%
  mutate(sent = positive - negative) %>%
  ggplot() + geom_col(aes(para_number, sent))
```

9. 앞의 그래프에서 문단의 감정(`sent`)가 0보다 크면 "긍정", 0보다 작거나 같으면 "부정"으로 나누어 막대 그래프의 채우기 색이 달리 나타나도록 해 보시오.

```{r word9, exercise = TRUE, exercise.lines=10}
commencement %>% mutate(... = ...) %>%
  unnest_tokens(output = ..., input = ...) %>%
  anti_join(...) %>%
  inner_join(...) %>%
  count(..., ...) %>%
  pivot_wider(names_from = ..., values_from = ..., values_fill = list(... = ...)) %>%
  mutate(... = ...) %>%
  ggplot() + geom_col(aes(..., ..., fill = ifelse(... > 0 , ..., ...)))  
```

```{r word9-solution}
commencement %>% mutate(para_number = row_number()) %>%
  unnest_tokens(output = word, input = text) %>%
  anti_join(stop_words) %>%
  inner_join(sentiments) %>%
  count(para_number, sentiment) %>%
  pivot_wider(names_from = sentiment, values_from = n, values_fill = list(n = 0)) %>%
  mutate(sent = positive - negative) %>%
  ggplot() + geom_col(aes(para_number, sent, fill = ifelse(sent > 0, "긍정", "부정")))
```

10. 앞의 그래프에서 채우기 색의 레이블을 "감성"으로, x-축의 레이블을 "문단 번호", y-축의 레이블을 "감성 점수"로 바꾸어 보시오.

```{r word10, exercise = TRUE, exercise.lines=11}
commencement %>% mutate(... = ...) %>%
  unnest_tokens(output = ..., input = ...) %>%
  anti_join(...) %>%
  inner_join(...) %>%
  count(..., ...) %>%
  pivot_wider(names_from = ..., values_from = ..., values_fill = list(... = ...)) %>%
  mutate(... = ...) %>%
  ggplot() + geom_col(aes(..., ..., fill = ifelse(... > 0 , ..., ...))) +
  labs(... = ..., ... = ..., ... = ...)
```

```{r word10-solution}
commencement %>% mutate(para_number = row_number()) %>%
  unnest_tokens(output = word, input = text) %>%
  anti_join(stop_words) %>%
  inner_join(sentiments) %>%
  count(para_number, sentiment) %>%
  pivot_wider(names_from = sentiment, values_from = n, values_fill = list(n = 0)) %>%
  mutate(sent = positive - negative) %>%
  ggplot() + geom_col(aes(para_number, sent, fill = ifelse(sent > 0, "긍정", "부정"))) +
  labs(fill = "감성", x = "문단 번호", y = "감성 점수")
```



